臺灣臺北地方法院民事判決　　　　　　 94年度重訴字第614號
原　　　告　戌○○
　　　　　　午○○
　　　　　　申○○
　　　　　　酉○○
　　　　　　巳○○
　　　　　　辰○○
　　　　　　未○○
上列七人共同訴訟代理人
　　　　　　蔡茂松律師
　　　　　　林新傑律師
　　　　　　洪義晴律師
被　　　告　乙○○　　住台北市○○區○○路145號2樓
　　　　　　甲○○　　住桃園縣大園鄉埔心村22鄰埔心98-20
　　　　　　　　　　　　號
　　　　　　子○○　　住台北市○○路○段32巷4弄24號4樓
　　　　　　　　　　　居台北市○○○路○段356號7樓
　　　　　　癸○○　　住桃園縣新屋鄉埔頂村埔頂30之6號
　　　　　　　　　　　　弄17號
　　　　　　己○○　　住桃園縣中壢市○○街16號
　　　　　　亥○○　　住桃園縣大園鄉○○○路○段824號
　　　　　　　　　　　居台北市○○區○○路1段21巷5號5樓
上一人
訴訟代理人　金學坪律師
　　　　　　王令冠律師
被　　　告　丑○○　　住台北市○○區○○路132巷57弄16號
　　　　　　辛○○　　住桃園縣桃園市○○○街67號12樓之2
　　　　　　　　　　　　號
　　　　　　丁○○　　住台中市○○路○段427號15樓之8
　　　　　　　　　　　居台北縣土城市○○街86號4樓
　　　　　　壬○○　　住台北市○○區○○街6號
　　　　　　丙○○　　住新竹縣竹北市○○○路156號8樓
被　　　告　仲強企業管理
　　　　　　顧問有限公司
　　　　　　　　　　　設台北市大安區○○○路○段107號11樓
兼法定代理人
　　　　　　寅○○　　住台北市○○路180巷40號3樓
上列二人
共同訴訟代理人
　　　　　　卯○○　　住台北市大安區○○○路○段146之4號3
　　　　　　　　　　　　樓
上列當事人間損害賠償等事件，本院於民國96年5月3日言詞辯論
終結，判決如下：
    主  文
被告乙○○應給付原告戌○○新台幣貳佰玖拾伍萬玖仟元，應給
付原告申○○新台幣貳佰肆拾肆萬伍仟元，應給付原告酉○○新
台幣貳佰肆拾肆萬伍仟元，應給付原告午○○新台幣貳佰陸拾壹
萬元，應給付原告巳○○新台幣壹佰肆拾柒萬元，應給付原告辰
○○新台幣壹佰貳拾陸萬玖仟元，應給付原告未○○新台幣壹佰
玖拾捌萬元，及均自民國九十四年五月十九日起至清償日止，按
年息百分之五計算之利息。
原告其餘之訴駁回。
訴訟費用由被告乙○○負擔。
本判決第一項於原告戌○○、申○○、酉○○、午○○、巳○○
、辰○○、未○○分別以新台幣壹佰萬元、玖拾萬元、玖拾萬元
、玖拾萬元、伍拾萬元、伍拾萬元、柒拾萬元為被告乙○○供擔
保後，得假執行。
原告其餘假執行之聲請駁回。
    事實及理由
壹、程序方面：本件被告乙○○、甲○○、子○○、癸○○、己○○、丑○○、辛○○、丁○○，未於最後言詞辯論期日到
    場，核無民事訴訟法第386條各款所列情形，爰依原告之聲
    請，由其一造辯論而為判決。
貳、原告起訴主張：
（一）被告乙○○係祥通電子股份有限公司（下稱祥通公司）董
      事長，甲○○、子○○、癸○○、亥○○、丑○○、己○○、辛○○、丁○○分別為祥通公司前後任董事或監察人
      ，壬○○為祥通公司前任經理人，而被告丙○○則為祥通
      公司財務副理兼發言人（下稱被告乙○○等11人），被告
      乙○○等11人明知祥通公司經營不善，為求募得外部資金
      挹注及使現金增資案順利進行，竟自民國90年底即透過各
      種媒體，對外捏稱「祥通公司90年度營收呈倍數成長獲利
      甚佳，營收約為新台幣（下同）8億元，每股稅後盈餘將
      達3.12元」，且公開散布「祥通公司未來將積極爭取電子
      訂單、引進野田平整塞孔技術、將前往大陸設廠、未來幾
      年營收複合成長率達五成以上、公司獲利將呈現跳躍成長
      等消息，並提出營運計劃書，稱祥通公司為朝向市場國際
      化、技術躍昇化、產銷一元化、公司公開化方向發展，計
      劃近期內將公開發行股票，規劃上櫃上市以永續經營。」
      等不實訊息，以期順利對外募得資金，致原告等因誤信被
      告乙○○等11人捏稱之前揭不實事項，而認祥通公司係一
      「體質良好」且「經營穩健」之公司，嗣祥通公司分別於
      90年11月5日及91年2月20日，通過辦理現金增資之決議後
      ，原告等即自91年2月間起，陸續以每股新台幣（下同）1
      8元不等價格購入祥通公司股份，總計購入股份662,000股
      ，原告戌○○、午○○、申○○、酉○○、巳○○、辰○○、未○○分別支付價金2,959,000元、2,445,000元、2,
      445,000元、2,610,000元、1,470,000元、1,269,000元、
      1,980,000元，合計15,178,000元，詎祥通公司甫於91年5
      月完成2次現金增資，竟旋於91年7月15日即發生無預警退
      票及關廠停工情事，足見祥通公司本來即經營不善、獲利
      欠佳及資金缺口龐大，否則何以祥通公司經2次現金增資
      取得大量現金挹注仍於短短2個月間發生退票及關廠停工
      之情事？故被告乙○○等11人對外所稱祥通公司營收成長
      、獲利增加…等語，確有不實，顯係以虛偽、詐欺等方式
      使原等誤信而購買祥通公司股份之行為。是被告乙○○等
      11人以虛偽、詐欺等方式，使原告等購買祥通電子股份有
      限公司股份，有違證券交易法第20條第1項及第2項規定，
      應依同條第3項規定對原告等負損害賠償之責。
（二）按「募集有價證券，應先向認股人或應募人交付公開說明
      書」、「前條之公開說明書，其應記載之主要內容有虛偽
      或隱匿之情事者，左列各款之人，對於善意之相對人，因
      而所受之損害，應就其所應負責部份與公司負連帶賠償責
      任：一、發行人及其負責人。二、發行人之職員，曾再公
      開說明書上簽章，以證實其所載內容之全部或一部者。三
      、該有價證券之證券承銷商。四、會計師、律師、工程師
      或其他專門職業或技術人員，曾在公開說明書上簽章，以
      證實其所載內容之全部或一部，或陳述意見者。」證券交
      易法第31條第1項、第32條第1項分別定有明文。查被告乙○○等辦理祥通公司二次現金增資後，因補辦公開發行所
      需，於91年5月14日編製祥通公司之公開說明書，依該公
      開說明書之記載，祥通公司九十年度之資產負債、財務收
      支情形及經營狀況等均屬良好，並無立即、重大經營之困
      難。詎該公開說明書編製後短短二個月內，祥通公司即發
      生周轉不靈、出現資金缺口而跳票、關廠停工等情事，足
      見該公開說明書之記載內容顯有虛偽不實。況祥通公司經
      二次現金增資，又取得大量資金挹注，如該公開說明書記
      載屬實，絕無可能於短短二個月內發生跳票及關廠停工之
      情事，益證該公開說明書之內容確屬虛偽不實。故被告乙○○等十二人編制之公開說明書既有虛偽不實之情事，自
      應依證券交易法第31條及第32條規定，對原告等所受損害
      負連帶賠償之責。
（三）退萬步言，縱認被告乙○○等11人所言屬實，祥通公司確
      係「體質健全」、「營收成長」及「獲利良好」之公司，
      被告乙○○等11人亦係不法挪用公司資產，致原告受有損
      害，仍應依公司法第23條規定第2項規定，對原告等負損
      害賠償之責。被告等11人依公司法第8條規定，均為祥通
      公司之負責人。祥通公司甫完成二次現金增資，取得114,
      150,000元之現金挹注，竟於短短二個月間即須面臨關場
      停工之窘境，足見祥通公司之資產確有被告乙○○等11人
      不法挪用之情事，方使祥通公司資產不翼而飛，而致祥通
      公司於短時間內發生跳票、停工關廠之情事。又祥通公司
      於91年6月21日召開91年股東常會，會中被告等除提出各
      項表冊請求股東會承認外，該次會議並依據安侯建業會計
      師事務所庚○○、戊○○會計師於91年5月16日出具複核
      彙總意見「祥通電子股份有限公司本次向財政部證券暨期
      貨管理委員會提出之案件檢查表所載事項，並未發現違反
      法令致影響有價證券募集與發行之情事」，通過盈餘分配
      案及90年度盈餘及員工紅利轉增資發行新股案，並委託台
      灣中小企業銀行信託部辦理股東簽證，富邦綜合證券股份
      有限公司代理部辦理股票過戶。復依祥通公司監察人91年
      5月16日之監察報告書及經安侯建業會計事務所庚○○、
      戊○○會計師依照一般公認審計準則暨會計師查核簽發財
      務報表規則所查核簽證之祥通公司民國90年及89年1月至
      12月31日之資產負債表、損益表、現金流量表及股東權益
      變動表等財務報表記載，祥通公司90年度稅後純益計29,
      955,144元，且流動資產有322,853, 000元；流動債務有
      359,043,000元。凡此種種，益證祥通公司並無任何經營
      上之困難，且依被告等所提出之祥通公司財務報表等文件
      ，截至90年12月31日止，公司資產並無出現鉅額資金缺口
      ，況祥通公司又自91年間之二次增資取得114,150,000 元
      之現金挹注，在公司資產原即良好，且公司營收將成倍數
      成長、獲利可觀的情況下，又取得114, 150,000元之現金
      挹注，祥通公司之資產可謂充裕有餘，何以祥通公司充裕
      有餘之資產不翼而飛，竟陷入關廠停工之窘境？益證被告
      乙○○等人確有不法挪用祥通公司資產之情事。又祥通公
      司公開說明書第37頁揭露之轉投資事業概況，祥通公司轉
      投資昱翰科技股份有限公司股份66萬股，每股24元，投資
      成本為165,000,000元。惟經原告等向昱翰公司查明，前
      開66萬昱翰公司之股份係被告乙○○於91年4月15日用第
      三人周紹盛名義，以每股十元之價格購得，而於同年4月
      23 日以每股25元之價格轉售給祥通公司，以從中牟取
      9,900,000元之不法利益。嗣被告乙○○復於同年7月23
      日將上述660,000元昱翰公司之股份以每股4元轉售予謝忠
      民，使祥通公司於短短三個月內即損失13,860,000元。被
      告乙○○等人分別為公司之董事、監察人或經理人，為公
      司法第八條所定之負責人，對祥通公司業務之執行，應盡
      善良管理人之注意義務。詎被告等竟故意縱容或配合被告
      乙○○（即祥通公司董事長），掏空、侵占祥通公司之資
      產，造成原告等受重大之損害，被告乙○○等人自應依公
      司法第23條第2項規定，對原告等負損害賠償之責。再者
      ，祥通公司於91年6月21日股東常會時，被告乙○○以祥
      通公司董事長身分對全體股東作九十年度之營業報告，其
      明確指出「回顧過去一年，雖然遭遇全球景氣不佳，然本
      公司九十年度營業收入為4.45億元，較八十九年度3.36億
      元仍成長32.44％，且配合經營策略、製程技術提升及開
      源節流成本控制政策下，使公司累計稅前淨利為1.1仟萬
      元，較八十九年度2.02佰萬元大幅成長並達成預測目標
      ...。」，足見祥通公司並無經營之困難，且資產體質良
      好，並有獲利表現，又加上二次增資之大量現金挹注，絕
      無突然發生跳票、停工關廠之可能，益證被告乙○○等十
      二人顯有不法挪用或掏空祥通公司資產之情事。
（四）另仲強企業管理顧問有限公司（下稱仲強公司）及其負責
      人寅○○，違反證券交易法第18條、第20條及第44條規定
      ，違法經營股票推介業務並以虛偽、詐欺等不實資訊向原
      告等推介股票，故應依證券交易法第20條、民法第184條
      第2項及公司法第23條規定負損害賠償之責：被告寅○○
      負責經營管理之仲強公司，並非主管機關財政部證券暨期
      貨管理委員會核准得從事推介股票買賣之證券投資顧問公
      司，且被告寅○○身為仲強公司之負責人，其明知不得從
      事推介買賣股票之行為，竟使仲強公司違法經營股票推介
      業務，並由仲強公司副總經理吳金盾不斷以原證一等不實
      資訊向原告等推介祥通公司之股票值得投資，使原告於91
      年2月4日、2月5日、2月27日、3月13日、3月22日多次透
      過擔任仲強公司及被告寅○○認購祥通公司之股票，此有
      證人吳金盾、仲強公司預收費用確認單及以被告寅○○為
      受款人之台灣銀行無摺存入憑條存根等資料在卷可證，核
      其行為，顯已違反證券交易法第18條及第44條，未經主管
      機關核准，不得從事證券投資顧問事業之規定。又被告仲
      強公司除吳金盾外，另有財務規劃經理人李錦成等，亦負
      責推介祥通公司股票等業務，益證被告仲強公司及其負責
      人寅○○確有違反證券交易法第18條及44條之規定，不法
      經營證券推介之業務。被告仲強公司違法經營證券推介業
      務，且被告寅○○為仲強公司負責人，其因執行仲強公司
      違法經營之證券推介業務而致原告受損至鉅，自應依公司
      法第23條第2項規定負連帶賠償之責。
（五）又按民法第184條第2項規定：「違反保護他人之法律，致
      生損害於他人者，負賠償責任。」，而證券交易法之立法
      目的係「為發展國民經濟並保障投資，特制定本法。」證
      券交易法第1條定有明文，故證券交易法之相關規定除具
      有強烈社會法益保護性質外，亦兼具保護個人法益，從而
      ，證券交易法第第18條及第44條之規定，亦不例外，係兼
      具保護社會法益及個人法益性質之法律。又證券交易法第
      18條及第44條規定既兼有保護私人法益之目的，而非專為
      保護社會或國家法益而定，當屬民法第184條第2項所稱之
      「保護他人之法律」無疑，故被告仲強公司及其負責人寅
      ○○明知不得推介祥通公司之股票，竟違法向原告等推介
      ，顯係違反「保護他人之法律」致原告等受有損害，自應
      依法負損害賠償之責。又被告仲強公司向原告等推介祥通
      公司股票時，其間不斷以原證一等不實資訊，向原告等偽
      稱祥通公司係一「體質良好」、「營收成長」及「獲利能
      力佳」之公司，核其所為，顯有違證券交易法第20條第項
      「有價證券之募集、發行、私募或買賣，不得有虛偽、詐
      欺或其他足致他人誤信之行為。」之規定。按證券交易法
      第20條立法意旨「即明示包括第三人之責任，換言之，本
      條實係一廣泛之反詐欺條款，而囊括直接、間接參與有價
      證券之募集、發行、私募或買賣者於證券市場所為之任何
      詐欺或操縱行為，又前述遭取締之盤商於從事未上市（櫃
      ）股票之買賣之際，若對於與該股票之買賣有關事項有不
      實之陳述、引人錯誤推論之行為、或出於故意或重大過失
      而導致股票發行公司或投資人在金錢上之不利，無論其所
      為虛偽、詐欺或其他足以致他人誤信之行為...，對於確
      係受騙而非明知其陳述不足採信而受有損害且能證明因果
      關係之取得人或出賣人，應負賠償之責。」此有學者王文
      宇教授所著『新金融法』第三一九頁至第三二○頁之論述
      可參。
（六）綜上，被告等分別為祥通公司董事長、前後任董事、監察
      人及經理人，依公司法第8條之規定，皆為祥通公司負責
      人，91年間祥通公司辦理現金增資時，渠等共同於祥通公
      司公告之財務報告及其他有關業務文件，隱匿祥通公司業
      務、財務之真實情況使原告誤信祥通公司為一財務健全之
      績優公司，並於被告仲強公司之推介下，參與祥通公司91
      年之現金增資，被告因此遭受重大損害，被告隱匿、虛偽
      祥通公司業務、財務資訊之行為，已構成證券交易法第20
      條第1、2項第31條第l項、第32條第1項等損害賠償之要件
      ，爰依民法第184條第2項之規定，請求被告對原告連帶負
      損害賠償責任。為此提起本訴訟。
（七）被告甲○○、癸○○、己○○、辛○○雖辯稱其未實際參
      與祥通公司業務、不清楚祥通公司營運狀況，且因本案事
      實而涉嫌背信之刑事案件，業經臺灣桃園地方法院檢察署
      為不起處分，故無須負損害賠償責任云云。惟查：民事不
      法與刑事不法有別，不得以經檢察官不起訴處分，遽認無
      侵權行為責任，另被告甲○○、癸○○、己○○、辛○○
      等既分別擔任祥通公司董事或監察人，依公司法第8條第1
      項規定係屬祥通公司之負責人，應依公司法第23條規定應
      盡善良管理人之注意義務。詎被告甲○○、癸○○、己○○、辛○○怠於執行職務，坐令祥通公司董事長乙○○掏
      空公司資產，顯然違反公司法第23條第1項未盡善良管理
      人之注意義務而致原告等受有損害，故被告甲○○、癸○○、己○○、辛○○等仍應依公司法第23條第2項負連帶
      賠償之責。
（八）被告仲強公司及寅○○雖辯稱仲介祥通公司股票係其員工
      即訴外人吳金盾個人之行為，與被告仲強公司及寅○○無
      關，且原告等之請求權已罹於時效云云。惟：
    1.被告仲強公司及寅○○確有非法仲介股票之行為，臺灣桃
      園地方法院檢察署檢察官92年度偵緝字第984號、93年度
      偵字第14245號及94年度偵字第270號起訴書第4頁載明：
      「寅○○為仲強公司負責人，明知該公司並非證券商，不
      得經營證券業務，竟於91年間，在祥通公司桃園縣大園鄉
      所在地，連續以仲強公司名義，分別由所屬職員李龍田、
      杜玲靜、黃涓坪、吳金盾、白至翔、黃炯桐及洪文勇等人
      ，向曹木和、戌○○、酉○○、申○○、午○○、許庚振
      、辰○○、巳○○、楊智盛、許桓升、黃智鑠、張紹鑑、
      余聲賢等人報告買賣祥通公司股票之機會…，部分收得價
      金並集中至寅○○所開立臺灣銀行忠孝分行帳戶後轉付，
      仲強公司則因股票買賣之成交從中獲取報酬。」足證被告
      仲強公司及寅○○確有非法仲介股票之行為，被告仲強公
      司及寅○○辯稱係訴外人吳金盾之個人行為，顯不足採。
      又被告仲強公司及寅○○如未非法推介祥通公司股票，僅
      係訴外人吳金盾之個人行為，何以被告仲強公司其他職員
      李龍田、杜玲靜、黃涓坪、白至翔、黃炯桐及洪文勇亦從
      事推介祥通公司股票之工作。
    2.原告等之請求權並未罹於時效（1）就公司法第23條部份
      ：按「公司法第23條所定連帶賠償責任，係基於法律之特
      別規定，並非侵權行為上之責任。故其請求權之消滅時效
     ，應適用民法第125條之規定。」此有最高法院76年台上字
      第2474號判決、78年台上字154號判可參。故原告等依公
      司法第23條第2項請求被告等負連帶賠償責任，其請求權
      時效應適用民法第125條之規定為15年，故原告等之請求
      權尚未罹於時效而消滅，自不待言。（2）就證券交易法
      第20條、民法第184條部份：所謂知有損害及賠償義務人
      之知，係指明知而言。如當事人間就知之時間有所爭執，
      應由賠償義務人就請求權人知悉在前之事實，負舉證責任
      。被告仲強公司及寅○○雖辯稱祥通公司於91年7月間，
      因經營不善曾委由衡正法律事務所以91衡法字第910802號
      函知於91年8月8日召開債權人會議，故原告等當時即知祥
      通公司倒閉及詐欺情事，原告遲至94年5月5日始起訴請求
      ，其請求權顯已逾2年時效而消滅等語。然被告仲強公司
      及寅○○之辯稱，僅能證明原告於當時知悉祥通公司有經
      營不善之情事，但並未能證明原告等於當時已「明知」損
      害、賠償義務人及侵權行為之存在。
（九）聲明：
    1.被告應連帶給付戌○○新臺幣2,959,000元，及自起訴狀
      繕本送達之翌日起至清償日止，按年利5％計算之利息。
    2.被告應連帶給付申○○新臺幣2,445,000元，及自起訴狀
      繕本送達之翌日起至清償日止，按年利5％計算之利息。
    3.被告應連帶給付酉○○新臺幣2,445,000元，及自起訴狀
      繕本送達之翌日起至清償日止，按年利5％計算之利息
    4.被告應連帶給付午○○新臺幣2,610,000元，及自起訴狀
      繕本送達之翌日起至清償日止，按年利5％計算之利息。
    5.被告應連帶給付巳○○新臺幣1,470,000元，及自起訴狀
      繕本送達之翌日起至清償日止，按年利5％計算之利息。
    6.被告應連帶給付辰○○新臺幣1,269,000元，及自起訴狀
      繕本送達之翌日起至清償日止，按年利5％計算之利息。
    7.被告應連帶給付未○○新臺幣1,980,000元，及自起訴狀
      繕本送達之翌日起至清償日止，按年利5％計算之利息。
    8.願供擔保，請准宣告假執行。
參、被告方面：
（一）被告乙○○未於言詞辯論期日到場，亦未提出書狀作何聲
      明或陳述。
（二）被告子○○則以：
 （1）被告從未在公司參與營運，且於91年6月21日祥通公司改
      選董事後，即未再續任。證券交易法第20條第1項及第2項
      所規範之主體係有價證券之募集人、發行人，本件原告所
      購祥通公司現金增資股票，其募集及發行主體係祥通公司
      ，並非被告，且被告亦未與原告接洽或買賣本件原告所購
      股票。
 （2）證券交易法第31條、第32條所保護之對象為自募集股票之
      發行人直接認股或應募之人，依原告自承，本件部分股票
      係向被告寅○○及仲強公司購買並受讓取得，就該部分股
      票，原告並非認股人或應募人，自與證券交易法第31條、
      第32條規定不符。
 （3）尤有甚者，原告前述所指內容虛偽不實之公開說明書，其
      編製時間係91年5月4日，而原告等購入本件股票時間，則
      係在91年2月4日至91年3月22日之間，亦即原告購入本件
      股票之時間，均在上揭公開說明書編製之前，縱該公開說
      明書之內容有任何疑義，亦與原告購入本件股票無關，原
      告如何能以其購入股票之後所編製之公開說明書內容有所
      不實，而主張應對原告之前所購股票負損害賠償之責。
 （4）原告等購入本件股票之時間係在91年2月5日至91年3月22
      日間，而依原告所陳祥通公司於91年7月15日已跳票關廠
      ，且原告本件原告提出據以主張損害賠償之證物，均於91
      年間即已存在，然原告等卻於94年5月5日才提起本件訴訟
      ，已罹於證券交易法第21條所規定之2年請求權時效，自
      不得再為本件請求。
 （5）原告指被告與其他董事、監察人有共同不法挪用、掏空祥
      通公司資產情事，俱為空言推測，並未舉證以實其說，況
      依不起訴處分書，亦認被告並無業務侵占、背信犯行，亦
      足證原告所指被告有與其他董事、監察人共同不法挪用、
      掏空祥通公司資產情事等，並不實在。
 （6）聲明：原告之訴及假執行之聲請均駁回，如受不利判決，
      願供擔保免為假執行。
（三）被告甲○○、癸○○、己○○、辛○○則以：渠等並未以
      詐欺或虛偽方式使原告購買祥通公司之股票，此有不起訴
      處分書為証。又公司之經營決策及實際執行者為董事長乙○○，故若祥通公司有公開散布原告所稱之訊息，亦係董
      事長或其他人所為，渠等不知有關媒體散布情事也未參與
      媒體操作，換言之，渠等絕未有詐欺之情事亦未捏造不實
      事項。另祥通公司確有引進日本野田平整塞孔技術，該技
      術確實可提高良率且金額及毛利率高，且確實有計劃公開
      發行股票規劃上櫃上市，不能因公司倒閉就全盤否定，且
      祥通公司算是一家PCB製造老公司，以前確有賺不少錢而
      慢慢增資至今日股本，並非空頭公司。渠等均不認識原告
      ，假設原告有買股票，應係透過乙○○或其他人所為，渠
      等並無散佈不實資訊，原告應向散佈者求償。另渠等否認
      祥通公司有作帳不實之問題。另渠等即使有參與決議增資
      之開會，亦僅是同意增資，蓋公司營運依據董事長及經營
      團隊之報告表示經營須增資以購買相關機器及設備，渠等
      能不同意？渠等雖同意增資，但絕未同意以不法方式增資
      等語資為抗辯。並聲明：原告之訴及假執行之聲請均駁回
      ，如受不利判決，願供擔保請准宣告免為假執行。
（四）被告亥○○則以：民國91年初，因友人介紹而認識另一被
      告乙○○，乙○○即以祥通公司即將上市上櫃，前景看好
      等語，極力鼓吹亥○○入股，亥○○不疑有他，遂出資購
      買祥通公司股票參與投資，迨91年6月21日上午10時許，
      亥○○出席祥通公司股東會，並被推選為祥通公司董事，
      亥○○遂於股東會後離去，惟祥通公司並未通知於當日下
      午召開董事會，故亥○○並未簽署包含董事願任同意書在
      內之任何文件，然乙○○竟於祥通公司董事會簽到簿上偽
      造亥○○簽名，並偽造亥○○出具之董事願任同意書，以
      亥○○為祥通公司副董事長，嗣91年底，亥○○始輾轉得
      知祥通公司已停止營業，致使其投資血本無歸，並始得知
      其被登記為祥通公司副董事長，原告戌○○等人遂以亥○○涉犯詐欺、業務侵占、背信及違反證券交易法等罪嫌，
      向臺灣桃園地方法院檢察署（下稱桃園地檢署）提起刑事
      告訴，業經桃園地檢署93年偵字第14245號不起訴處分，
      嗣原告戌○○等人不服聲請再議，業蒙臺灣高等法院檢察
      署94 年上聲議字第1930號駁回再議聲請處分在案，又乙○○於祥通公司董事會議簽到簿上偽造亥○○簽名，及於
      亥○○名義之董事願任同意書之立同意書人欄內偽造亥○○簽名等情事，亦經桃園地方法院93年桃簡字第1862號刑
      事判決，處有期徒刑伍月在案，顯見乙○○確於祥通公司
      董事會簽到簿及董事願任同意書上偽造亥○○簽名，因祥
      通公司並未召開董事會，亥○○亦未出具董事願任同意書
      ，故亥○○並非祥通公司之董事，更無從被選任為副董事
      長，當然更不可能參與祥通公司之營運，要無疑義。綜上
      ，被告亥○○並非祥通公司之負責人，亦未參與祥通公司
      營運，亥○○實未對於原告戌○○等人為任何侵權行為，
      然原告戌○○等人未經詳察亥○○與渠等均為本件被害人
      ，遽對亥○○訴請侵權行為損害賠償，洵屬無據等語資為
      抗辯。並聲明：原告之訴及假執行之聲請均駁回，如受不
      利判決，願供擔保請准宣告免為假執行。
（五）被告丑○○則以：伊只是受害者，開股東會時，伊也沒有
      參加，伊只是三月份知道有這個事情去投資而已，伊也不
      知道公司有增資。伊沒有跟原告接洽購買股票等語資為抗
      辯。並聲明：原告之訴及假執行之聲請均駁回，如受不利
      判決，願供擔保請准宣告免為假執行。
（六）被告丁○○則以：伊於91年6月間，因祥通公司召開股東
      會，會中議題案有改選董監事事宜，由於祥通公司基於證
      券交易法及配合政府希望上市櫃公司能增設獨立董監事之
      精神，受邀擔任祥通公司獨立監察人一職。受邀該職位乃
      起因於學生林宇晨之推薦，祥通公司召開股東會之前伊未
      曾見過祥通負責人乙○○，股東會召開完畢後，依程序祥
      通公司必須送交經濟部變更公司董監事，其送審文件中必
      須附帶董監事願任同意書，且必須由董監事親自簽名，但
      祥通公司擅自為多位新改選之董監事代為簽名，實已造成
      偽造文書之實，此案已經由桃園地方法院判決，是伊未應
      正常法律程序擔任祥通公司改選後之外部獨立監察人，伊
      實未具有祥通新任監察人一職。且有關祥通公司之利多消
      息，諸如「體質良好、營收成長」，及「獲利表現佳」等
      字語，均發生位於原告於91年2、3月間之投資行為，實為
      原公司負責人所為或於91年2、3 月間經營股票推介之仲
      強公司有否以不實資料向原告推介祥通公司股票，應與6
      月間改選後之新任董監事責任義務有所區隔等語資為抗辯
      。並聲明：原告之訴及假執行之聲請均駁回，如受不利判
      決，願供擔保請准宣告免為假執行。
（七）被告壬○○則以：伊係於90年9月到公司上班，伊係專業
      經理人，伊不是股東，伊是負責場內接單及管理，對於訴
      狀內告的人壹個都不認識，伊沒有跟原告接洽增資事宜，
      公司資金跟股票不在伊的權限範圍內等語資為抗辯。並聲
      明：原告之訴及假執行之聲請均駁回，如受不利判決，願
      供擔保請准宣告免為假執行。
（八）被告丙○○則以：
 （1）被告於90年7月至91年2月任職於祥通公司成本會計一職，
      91年3月擔任財務部副理，被告於任職祥通公司約一年時
      間，期間並未負責任何有關財務資金調度、對外轉投資決
      策及股票籌資等業務，亦未對外發布任何有關公司經營展
      望及財務等相關資訊，亦不認識原告等人，故並未對原告
      等人散佈不實之資訊及施任何騙術。
 （2）祥通公司公開說明書係乙○○委由會計師事務所編製，並
      非由被告獨立製作，故對於原告所提供之原證三被告並不
      知情。對於原證四有關90年度之財務報表並未有原證三相
      關之短期投資或長期投資等支出及資訊揭露，90年度財務
      報表皆經由會計師查核簽證，被告對於90年度之財務報表
      只負責成本會計業務，故無違證券交易法第20條第1、2項
      及同法第32條。
 （3）原告認購祥通公司係於91年2月間，而祥通公司公開發行
      係於91年5月間，故無證交法第31條之適用。等語資為抗
      辯。並聲明：原告之訴及假執行之聲請均駁回，如受不利
      判決，願供擔保請准宣告免為假執行。
（九）被告仲強公司、寅○○則以：
 （1）被告仲強公司及寅○○並未仲介原告購公司股票，原告與
      被告仲強公司及寅○○間並無仲介契約存在。本件係吳金
      盾個人仲介原告購買祥通公司股票，非被告仲強公司及寅
      ○○所指示，蓋仲強公司為直銷並無股務室之設置，組織
      成員要專職或兼差，全憑個人自由，被告仲強公司有向每
      位組織成收取管銷費用10,000元之費用，又被告仲強公司
      原以不動產買入、賣出為本業，因標的價額較大，組織成
      員若以被告仲強公司擁有之不動產對外銷售、仲介，須受
      較嚴格之控管，即成交金額之控制，至於組織成員要仲介
      非被告仲強公司擁有之物件，被告仲強公司則不會介入，
      訴外人吳金盾個人仲介祥通公司股票，與被告仲強公司及
      寅○○無關，且吳金盾並非被告仲強公司所雇用之職員，
      原告等並非被告仲強公司之客戶，被告仲強公司並無違法
      經營股票推介業務，被告寅○○僅將台灣銀行忠孝分行
      000000000000號帳戶暫時借吳金盾使用，仲強公司並無從
      中獲得報酬。另原告主張依證券交易法第20條、民法第18
      4條第2規定請求被告負損害賠償責任，然祥通公司經營不
      善，透過衡正法律事務所以91衡法字第910802號函通知於
      91年8月8日召開債權人會議，原告及各投資人當時即知祥
      通公司倒閉及詐欺情事，原告遲至94年5月始起訴請求，
      其請求權顯已逾2年時效而消滅。
 （2）仲強公司僅將坐落台北市○○○路○段107號11樓及地下二
      樓之辦公室分租給邱舉雄、李龍田、吳金盾等個人，每人
      每月租金3萬元，與仲強公司間並無僱傭關係，且邱、李
      、吳個人經營之不動產業務及其聘僱人員之勞、健保資料
      與仲強公司無涉，原告指吳金盾係仲強公司之副總經理，
      並非事實。
 （3）被告寅○○在臺灣銀行忠孝分行帳號係仲強公司經營不動
      產投資進出專用之帳戶，吳金盾因信用不佳，在銀行無法
      開立帳戶，其金主即原告戌○○購買祥通公司股票時剛好
      是農曆過年，2月5日吳金盾拿著支票來找被告寅○○，表
      明要一起買祥通公司股票，因乙○○賣股票要求現金，被
      告寅○○才同意將支票先存入上開帳戶提示，再提領現金
      向乙○○購買股票，不能因為有部分金錢存入被告寅○○
      帳戶即推定被告寅○○有經營股票買賣居間業務。倘若被
      告有居間買賣股票賺取報酬，怎可能僅部分價金存入被告
      帳戶，大部分價金由購買股票之人直接交給乙○○。原告
      戌○○購買祥通公司股票是透過吳金盾直接與祥通公司負
      責人乙○○直接洽購，被告仲強公司及寅○○並未違法參
      與居間推介。
 （4）聲明：原告之訴及假執行之聲請均駁回，如受不利判決，
      願供擔保請准宣告免為假執行。
肆、原告主張其等自91年2月間起，陸續以每股18元不等價格購
    入祥通公司股份，總計購入股份662,000股，原告戌○○、
    午○○、申○○、酉○○、巳○○、辰○○、未○○分別支
    付價金2,959,000元、2,445,000元、2,445,000元、2,610,0
    00元、1,470,000元、1,269,000元、1,980,000元，合計15,
    178,000元，業據原告提出財政部國稅局證券交易稅一般代
    徵稅額繳款書、臺灣銀行匯出匯款回條聯、仲強企業管理顧
    問有限公司預收費用確認單、臺灣銀行無摺存入憑條存根等
    件為憑，到庭被告等對此並不爭執，堪信為真實。原告主張
    依證券交易法第20條第3項、第31條第1項、第32條第1項及
    公司法第23條第2項之規定，請求被告乙○○、甲○○、子
    ○○、癸○○、己○○、亥○○、丑○○、辛○○、丁○○
    、壬○○、丙○○負連帶損害賠償責任；依證券交易法第20
    條、民法第184條第2項及公司法第23條第2項，請求被告仲
    強公司及被告寅○○負連帶損害賠償責任，被告乙○○未提
    出書狀作何聲明或陳述，其餘被告則以前揭情辭置辯，茲分
    別審酌論述如下：
一、被告乙○○部分：
（一）原告主張被告乙○○自民國90年底即透過各種媒體，對外
      捏稱「祥通公司90 年度營收呈倍數成長獲利甚佳，營收
      約為新台幣（下同）8億元，每股稅後盈餘將達3.12元」
      ，且公開散布「祥通公司未來將積極爭取電子訂單、引進
      野田平整塞孔技術、將前往大陸設廠、未來幾年營收複合
      成長率達五成以上、公司獲利將呈現跳躍成長等消息，並
      提出營運計劃書，稱祥通公司為朝向市場國際化、技術躍
      昇化、產銷一元化、公司公開化方向發展，計劃近期內將
      公開發行股票，規劃上櫃上市以永續經營。」等訊息，業
      據原告提出祥通公司資料、媒體報導為憑（見本院卷第23
      至第27頁為憑），而從上開報導中記載：「祥通電子董事
      長乙○○表示」；而被告甲○○、癸○○、己○○、辛○○亦具狀陳稱：「公司之經營決策及大權在握及實際執行
      者為董事長乙○○，故若祥通公司有公開散布原告所稱之
      訊息，亦係董事長或其他人所為」等語（見本院卷第88頁
      ），足見上開媒體報導為被告乙○○所散佈。被告乙○○
      為祥通公司之董事長，對於祥通公司之營運財務應知之甚
      詳，而原告主張祥通公司甫於91年5月完成2次現金增資，
      竟旋於91年7月15日即發生無預警退票及關廠停工情事，
      足見祥通公司本來即經營不善、獲利欠佳及資金缺口龐大
      ，否則何以祥通公司經2次現金增資取得大量現金挹注仍
      於短短2個月間發生退票及關廠停工之情事，被告乙○○
      對外所稱祥通公司營收成長、獲利增加…等語，確有不實
      ，顯係以虛偽、詐欺等方式使原等誤信而購買祥通公司股
      份之行為，應屬可採，是原告主張被告乙○○違反證券交
      易法第20條第1項之規定，即屬有據。
（二）按有價證券之募集、發行、私募、或買賣，不得有虛偽、
      詐欺或其他足致他人誤信之行為；違反前項規定者，對於
      該有價證券之善意取得人或出賣人因而所受之損害。應負
      賠償之責，證券交易法第20條第1項、第3項定有明文；又
      按公司法第23條第2項規定，公司負責人對於公司業務之
      執行，如有違反法令，致他人受損害時，對他人應與公司
      負連帶賠償之責。本件被告乙○○為祥通公司之負責人，
      以散佈不實訊息之方式，使不知情之原告誤信祥通公司營
      運或獲利良好而購買祥通公司股票，是被告乙○○執行公
      司業務，違反證券交易法第20條規定，造成原告等人之損
      害，原告等人請求被告乙○○負損害賠償責任，應屬有據
      。
二、被告甲○○、子○○、癸○○、己○○、亥○○、丑○○、
    辛○○、丁○○、壬○○、丙○○部分：
（一）原告主張祥通公司二次現金增資後，因補辦公開發行所需
      ，於91年5月14日編製祥通公司之公開說明書，依該公開
      說明書之記載，祥通公司九十年度之資產負債、財務收支
      情形及經營狀況等均屬良好，並無立即、重大經營之困難
      。詎該公開說明書編製後短短二個月內，祥通公司即發生
      周轉不靈、出現資金缺口而跳票、關廠停工等情事，足見
      該公開說明書之記載內容顯有虛偽不實，依證券交易法第
      32條第1項請求損害賠償等語。惟按「募集有價證券，應
      先向認股人或應募人交付公開說明書」、「前條之公開說
      明書，其應記載之主要內容有虛偽或隱匿之情事者，左列
      各款之人，對於善意之相對人，因而所受之損害，應就其
      所應負責部份與公司負連帶賠償責任：一、發行人及其負
      責人。二、發行人之職員，曾再公開說明書上簽章，以證
      實其所載內容之全部或一部者。三、該有價證券之證券承
      銷商。四、會計師、律師、工程師或其他專門職業或技術
      人員，曾在公開說明書上簽章，以證實其所載內容之全部
      或一部，或陳述意見者。」證券交易法第31條第1項、第
      32 條第1項分別定有明文，依上開規定，需公開說明書，
      其應記載之主要內容有虛偽或隱匿之情事，對於善意之相
      對人，因而所受之損害，始負賠償責任。經查，原告並未
      具體說明祥通公司91年5月14日之公開說明書內容有何虛
      偽或隱匿之情事；且依原告所提購買股票之單據觀之，渠
      等購買股票之時間係自91年2月6日起至91年3月22日期間
      ，顯在祥通公司91年5月14日編製公開說明書之前所購買
      ，則原告等購買祥通公司股票之行為，顯與祥通公司91年
      5 月14日之公開說明書無涉，從而，原告依據證券交易法
      第32條第1項請求被告甲○○、子○○、癸○○、己○○
      、亥○○、丑○○、辛○○、丁○○、壬○○、丙○○負
      連帶損害賠償責任，即屬無據。
（二）原告另主張被告甲○○、子○○、癸○○、己○○、亥○○、丑○○、己○○、辛○○、丁○○、丙○○分別為祥
      通公司前後任董事或監察人，壬○○為祥通公司前任經理
      人，被告丙○○則為祥通公司財務副理兼發言人，於90年
      底即透過各種媒體，對外捏稱不實訊息，被告甲○○等應
      負證券交易法第20條第3項之損害賠償責任等語；被告甲○○等人均否認有對外散佈有關祥通公司之不實訊息。經
      查，依原告所提之媒體報導資料，尚難認被告甲○○等人
      有參與散佈系爭報導之行為，原告亦未舉證被告甲○○等
      人有利用上開報導誘使原告購買祥通公司股票，從而，原
      告依據證券交易法第20條第3項請求被告甲○○等人負連
      帶損害賠償責任，應無理由。
（三）原告復主張祥通公司甫完成二次現金增資，取得114,150,
      000元之現金挹注，竟於短短二個月間即須面臨關場停工
      之窘境，足見祥通公司之資產確有被告等人不法挪用之情
      事，方使祥通公司資產不翼而飛，而致祥通公司於短時間
      內發生跳票、停工關廠之情事，被告甲○○等故意縱容或
      配合被告乙○○，掏空、侵占祥通公司之資產，造成原告
      等受重大之損害，被告甲○○等人應依公司法第23條第2
      項規定，對原告等負損害賠償之責等語。被告甲○○等人
      均辯稱渠等未參與祥通公司經營等語。經查，原告主張被
      告甲○○、子○○、癸○○、己○○、亥○○、丑○○、
      辛○○、丁○○、壬○○、丙○○等人有不法挪用或掏空
      祥通公司資產之行為及是否實際參與公司經營，均未舉證
      以實其說，從而，原告依據公司法第23條第2項請求被告
      甲○○、子○○、癸○○、己○○、亥○○、丑○○、辛○○、丁○○、壬○○、丙○○等人負連帶損害賠償責任
      ，亦應認為無理由。
三、被告仲強公司、寅○○部分：
    原告主張仲強公司及其負責人寅○○，違反證券交易法第18
    條、第20條及第44條規定，違法經營股票推介業務並以虛偽
    、詐欺等不實資訊向原告等推介股票，故應依證券交易法第
    20條、民法第184條第2項及公司法第23條第2項規定負損害
    賠償之責等語；被告寅○○否認仲強公司有違法經營股票推
    介業務，且原告購買祥通公司股票係透過吳金盾，與其無涉
    等語。按公司負責人對於公司業務之執行，如有違反法令致
    他人受有損害時，對他人應與公司負連帶賠償之責。係以該
    負責人執行公司業務違反法令及該他人因此受有損害為要件
    ，最高法院77年度台上字第1995號裁判參照。經查，原告主
    張被告仲強公司及寅○○推介股票縱係屬實，惟推介買賣股
    票，並不當然使原告受有損害，本件原告應就被告仲強公司
    及寅○○是否有故意或過失以虛偽、詐欺等不實資訊向原告
    等推介股票舉證，始得適用證券交易法第20條第1項之規定
    ，惟原告就此部分並未舉證以實其說，即難認被告仲強公司
    及被告寅○○有違反證券交易法第20條第1項之行為，從而
    ，原告依據證券交易法第20條、民法第184條第2項、公司法
    第23條第2項請求被告仲強公司及被告寅○○負連帶損害賠
    償責任，應認為無理由。
伍、縱上所述，原告主張被告乙○○執行公司業務，違反證券交
    易法第20條規定，造成原告等人之損害，為可採信，從而原
    告依據證券交易法第20條第3項、公司法第23條第2項請求被
    告乙○○分別賠償原告戌○○2,959,000元，賠償原告申○○2,445,000元，賠償原告酉○○2,445,000元，賠償原告午
    ○○2,610,000元，賠償原告巳○○1,470,000元，賠償原告
    辰○○1,269,000元，賠償原告未○○1,980,000元，及均自
    起訴狀繕本送達被告乙○○之翌日（即94年5月19日）起至
    清償日止，按年息百分之五計算之法定遲延利息，為有理由
    ，應予准許，逾此範圍之請求，不應准許，應予駁回。
陸、原告均陳明願供擔保請准宣告假執行，原告勝訴部分，核無
    不合，爰分別酌定相當擔保金額准許之。至原告敗訴部分，
    其假執行已失所附麗，並予駁回。
柒、因本案事證已臻明確，兩造其餘主張陳述及所提之證據，均
    毋庸再予審酌，附此敘明。
捌、結論：本件原告之訴為一部有理由，一部無理由，並依民事
    訴訟法第78條、第390條第2項，判決如主文。
中　　華　　民　　國　　96　　年　　5 　　月　　24　　日
          　　　　民事第二庭  法  官  吳淑惠
以上正本係照原本作成。
如對本判決上訴須於判決送達後二十日內向本院提出上訴狀。
中　　華　　民　　國　　96　　年　　5 　　月　　25　　日
                              書記官  蔡凱如
